臺北高等行政法院裁定　　　　　　　　　　　　　　九十二年度訴字第一四八三號
　　　　　　　　　　　　　　　.
　　原　　　告　甲○○
　　被　　　告　國防部
　　代　表　人　湯曜明部長）.
　　訴訟代理人　乙○○
　　　　　　　　許惠萍
右當事人間因退除給與事件，原告提起行政訴訟。本院裁定如左：
    主  文
原告之訴駁回。
訴訟費用由原告負擔。
    事  實
一、事實概要：
    原告於三十二年八月十六日入伍，四十八年十月一日病傷退伍，階級：上士，退
    伍時核發退伍金新台幣（下同）四百九十元，原告於八十九年間分別向國防部、
    銓敘部等陳請發給百分之九十八或百分之九十月退役金。被告以四十三年一月二
    十二日（四三）樽桐字第六八一號令頒「資遣費及除役金支給標準」與四十八年
    五月二十四日（四八）通甲字第第０一八號令頒「陸海空軍志願士官士兵退伍除
    役給與發放辦法」之規定，拒依法發給原告月退役金，原告認被告拒絕發給違法
    ，乃係依公務人員退休法第六條規定，起訴請求被告補發原告百分之九十月退休
    金。
二、兩造聲明：
    (一)原告聲明求為判決：
      被告應依公務人員退休法第六條規定，補發原告百分之九十月退休金。
    (二)被告聲明求為判決：
      1.駁回原告之訴。
      2.訴訟費用由原告負擔。
三、兩造之爭點：
    (一)原告主張之理由：
      1.國防部及陸軍總司令部之職權保衛國家安全。沒有資格審定公務人員之退休
        金。只有遵守銓敘部之指示核算退休金之方法，依軍方待遇發給退休人員退
        休金。又審定全國公務人員退休金之機關為考試院銓敘部之職權。公務人員
        退休法第六條規定：任職十五年以上者，依下列退休給與擇一支領之：（一
        ）一次退休金。（二）月退休金。（三）兼領部分退休金和兼領部分月退休
        金等之規定。原告任職十七年核發退役金四九０元，符合兼領部分月退役金
        之規定：若依本國經費發給退役金「四九０元」，退伍時約百分之十退役金
        。政府扣押百分九十以上退役金，任職十七年年資總金額五仟元上下，若依
        美援經費發給美國政府撥美金四千二百萬元給四十八年退伍者，退役金，審
        定上士退伍金美金五百元。當時一元美金兌換五十元。五百元美金要兌換二
        萬五千元。核發退伍金四九０元，只有百分之二退伍金。政府虧欠百分之九
        八退役金，被告應依法發給百分之九八月退役金或百分之九十月退役金。原
        告於八十九年間分別向國防部、銓敘部等陳情聲請發給百分之九十八或百分
        之九十月退役金。銓敘部以（89）退三字第一九六三六五六號文等，數次行
        文指示國防部或陸軍總司令部依公務人員退休法規定發給被告應得之月退役
        金，被告以（43）樣桐字第六八一號令及（48）通甲字第０一號令，拒依法
        發給原告月退役金。
      2.行政訴訟法第四條第二項規定：逾越權限或濫用權力之行政處分以違法論。
        國防部陸軍總司令部仍以（43）樣桐字第六八一條令及（48）通甲字第０一
        八號令，違反公務人員退休法及違抗銓敘部指示，拒依法發給原告月退役金
        ，自有未合。
    (二)被告答辯之理由：
      1.查國軍士官退除給與制度，係「陸海空軍士官服役條例」及其施行細則頒布
        後、於民國五十年七月一日正式實施，在此之前（四十三年二月一日至五十
        年六月三十日間）士官兵之退除給與，不計年資，均依國防部四十三年一月
        二十二日（四三）樽桐字第六八一號令頒「資遣費及除役金支給標準」與四
        十八年五月二十四日（四八）通甲字第０一八號令頒「陸海空軍志願士官士
        兵退伍除役給與發放辦法」規定辦理，以核准離營當時階級發給一次退伍金
        。
      2.復查國防部四十八年退除官兵名冊，列記原告於三十二年八月十六日入伍、
        四十八年十月一日病湯退伍，「階級：上士，退伍時已依前開規定核發一次
        固定給與四九０元整在案。
      3.綜前所述，故有關被告否准原告申辦「補發退伍給與」乙節，於法並無違誤。
    理  由
一、本件原告曾於八十九年八月七日、八日向陸軍總司令部陳請補發退伍給與，經該
    部於八十九年八月二十五日以（八九）信服字第二三二三九號函復原告，略以：
    「依國防部民四十三年一月二十二日（四三）樽桐字第六八一號令頒『資遣費及
    除役金支給標準』與民四十八年五月二十四日（四八）通甲字第第０一八號令頒
    『陸海空軍志願士官士兵退伍除役給與發放辦法』規定辦理，於民四十三年二月
    一日至五十年六月三十日間士官兵之退除給與，均不列計服役年資，以核准離營
    當時階級發給一次退伍金。台端於民三十二年八月十六日入伍，四十八年十月一
    日病傷退伍，階級：上士，退伍時已依前開規定核發退伍金在案。台端陳請補發
    退伍金事宜，均不符台端退伍時之相關法令規定。另為考量保障台端應享之權利
    ，可循國防部訴願審議委員會提出訴願」等語，而拒絕原告之申請此有該函影本
    附卷可稽。惟原告並未循序提出訴願，逕提起本件行政訴訟，請求被告應依公務
    人員退休法第六條規定，補發原告百分之九十月退休金。因原告究係依行政訴訟
    法第五條第二項規定提起課以義務訴訟或依同法第八條規定提起一般給付訴訟，
    語意不清楚，於本院言詞辯論時，經審判長加以闡明，原告稱係依公務人員退休
    法第六條規定，直接請求被告補發退休金（見本院九十三年三月四日言詞辯論筆
    錄），足見，原告係提起一般給付訴訟，合先敘明。
二、行政訴訟法第八條第一項規定：「人民與中央或地方政府機關，因公法上原因發
    生財產上之給付或請求作成行政處分以外之其他非財產上給付，得提起給付訴訟
    ，因公法上契約發生之給付，亦同」，此即為一般給付訴訟。一般給付訴訟與行
    政訴訟法第二項課以義務訴訟之共通點，乃是二者皆為實現公法上給付請求權而
    設。而二者之區別在於一般給付訴訟之適用範圍，限於給付訴訟中，課以義務訴
    訟所未包括之領域，亦即公法上非屬行政處分之公權力行政行為，故一般給付訴
    訟對於課以義務訴訟而言，具有補充性，因此，爭議事件如可直接作為課以義務
    訴訟之訴訟對象者，即不得提起一般給付訴訟。換言之，人民對於系爭案件如能
    透過課以義務訴訟而獲得救濟者，即不得提起一般給付訴訟，亦即提起一般給付
    訴訟，須以該訴訟直接行使給付請求權者為限，如依其所依據實體法上之規定，
    尚須先經行政機關核定其給付請求權者，則於提起一般給付訴訟之前，應先提起
    課以義務訴訟，請求作成該核定之行政處分。足見一般給付訴訟之提起，須於原
    告所請求之給付業經行政處分所確定，而行政機關仍未給付，或原告依法享有給
    付之請求權，而該權利之確定無須經由行政處分予以確定者，始足當之。
三、經查原告於三十二年八月十六日入伍，四十八年十月一日病傷退伍，退伍時已領
    退伍金四百九十元，此為原告所是認，嗣原告陳請陸軍總司令部陳請補發退伍給
    與，陸軍總司令部予以否准，原告未提起訴願，於事隔二年八個月後，即逕行起
    訴請求被告補發退伍金。惟按陸軍總司令部或被告是否應補發退伍金，及如認為
    應該補發，補發之金額若干等，均有待陸軍總司令部或被告予以認定核算，依前
    所述，原告自應先向陸軍總司令部或被告聲請，如遭拒絕，經依訴願程序提起訴
    願被駁回後，始得提起行政訴訟，原告逕提本件給付訴訟，其訴為不合法。
據上論結，本件原告之訴為不合法，爰依行政訴訟法第九十八條第三項前段，裁定如
主文。
中　　　華　　　民　　　國　　九十三　　年　　　三　　　月　　 十一 　　日
                             臺 北 高 等 行 政 法 院   第 三 庭
                                            審 判 長 法  官　鄭忠仁
                                                     法　官  林育如
            　　　　　　　　　　　　　　　　　　　   法　官　侯東昇
右為正本係照原本作成。
如不服本裁定，應於送達後十日內向本院提出抗告狀（須按他造人數附繕本）。
中　　　華　　　民　　　國　　九十三　　年　　　三　　　月　　 十一 　　日
            　　　　　　　　　　　　　　    　       書記官  江金星
